【裁判字號】    88,自,418
【裁判日期】    890531
【裁判案由】    公共危險
【裁判全文】
臺灣板橋地方法院刑事裁定                          八十八年度自字第四一八號
    自  訴  人  乙○○
    代  理  人  丁○○
    被      告  丙○○
右列被告因公共危險等案件，經自訴人提起自訴，本院裁定如左：
    主      文
自訴駁回。
    理      由
一、自訴意旨略以：被告丙○○係坐落臺北縣中和市○○街三十九號之一，一樓之所
    有權人，未經自訴人同意，就擅自讓原承租人將招牌固定於二樓花台上，嗣被告
    之承租人即甲○便利商店有限公司中和忠孝分公司（係同案被告，下稱甲○便利
    商店，經本院另以判決自訴不受理）將之拆除，被告不無共同湮滅證據之嫌，又
    擅自封住公共化糞池之其中之一抽口，且讓承租人封住緊急避難室，毀損一樓房
    屋之輔助牆，且被告於防火巷設門，竊佔該防火巷，故被告另涉犯公共危險罪、
    竊佔罪嫌云云。
二、按法院或受命法官於自訴案件第一次審判期日前，訊問自訴人、被告及蒐集或調
    查證據，訊問及調查結果，如認為案件有刑事訴訟法第二百五十二條至第二百五
    十四條之情形者，得以裁定駁回自訴，並準用第二百五十三條第二項至第四項之
    規定，同法第三百二十六條第三項定有明文。復按刑法第一百六十五條之「湮滅
    刑事證據罪」，以偽造變造或隱匿關係他人刑事被告案件之證據或使用偽造、變
    造之證據為其構成要件，此觀法條規定自明，且該條所謂「刑事被告案件」，指
    因告訴、告發、自首等情形開始偵查以後之案件（參照最高法院二十四年度總會
    決議＜三六＞），又刑法之竊佔罪依同法第三百二十條第二項之規定，以意圖為
    自己或第三人不法之利益而竊佔他人之不動產為其構成要件，再者，竊佔罪之追
    訴時效為十年，此觀刑法第三百二十條第二項、第八十條第一項第二款之規定自
    明，均合先敘明。
三、訊據被告矢口否認有被訴之罪嫌，辯稱：(1)被告於民國七十八年固曾將房屋出租
    予「安賓超市」，但招牌係由「安賓超市」私自裝釘，且自訴人亦未表示反對或
    通知被告處理(2)化糞池經現承租人「甲○便利商店」為防止臭氣外洩而使用進步
    且密合之抽取口供水肥抽取管出入，並不影響水肥抽取功能及污染水源。(3)屋內
    輔助牆之修改並未影響主體結構。(4)被告於七十四年購買該屋時，圍牆即由建商
    完成，並無佔用防火巷。(5)因地下室之出入口係在伊一樓屋內，但未加以佔用等
    語為辯。經查：
（一）就自訴人自訴被告丙○○涉犯湮滅刑事證據罪嫌部分：
      關於自訴人所指述「將招牌固定於二樓花臺上」一節，本無何刑事犯罪之構成
      ，而「甲○便利商店」將原招牌拆除時亦查無何因告訴、告發、自首等情形開
      始偵查而有刑事被告存在，是自訴人所指訴被告之此項犯行與刑法第一百六十
      五條之湮滅刑事證據罪之構成要件顯屬不合。
（二）就自訴人自訴被告丙○○涉犯公共危險罪、竊佔罪嫌部分：
      本件自訴人固以被告丙○○擅自封住公共化糞池之其中之一，讓承租人封住緊
      急避難室，且被告於防火巷設門，竊佔該防火巷，涉犯公共危險、竊佔罪嫌云
      云；惟查：質諸自訴人自承前開行為係甲○便利商店所為，僅防火巷設置一個
      門係被告所為，且並無人使用該防空避難室，因被告將該坐落設臺北縣中和市
      ○○里○○鄰○○街三十九號之一，一樓房屋出租予甲○便利商店，故將之併
      列為被告（見本院八十八年十二月八日、八十九年二月十一日訊問筆錄），是
      被告丙○○是否應負刑事責任本即有疑？況且，依自訴人所述之「封住公共化
      糞池之其中一抽取口」、「設門擋住緊急避難室」、「一樓房屋之輔助牆修改
      」等行為，尚與「公共危險罪」、「竊佔」或其他刑事法規所規範之刑事犯罪
      之構成要件不合；抑且，雖自訴人認被告於防火巷設門使用該防火巷之共有土
      地涉犯竊佔罪，惟按竊佔罪為即成犯，於其竊佔行為完成時犯罪即成立，以後
      之繼續佔用乃狀態之繼續，而非行為之繼續，有關追訴權時效之起算，仍應以
      最初竊佔行為完成時為準（參照最高法院二十四年年度總會決議、最高法院八
      十七年度台上字第五一九０號判決），然依自訴人之指訴及觀乎建物登記謄本
      所載（被告購入本案臺北縣中和市○○里○○鄰○○街三十九號之一，一樓之
      房地時間為七十四年二月六日），至自訴人提起自訴時（八十八年十一月一日
      ），亦顯已逾刑法第八十條第一項第二款所規定之十年之追訴時效，而有刑事
      訴訟法第二百五十二條第二款之情形。
四、綜上所述，本案有刑事訴訟法第二百五十二條第二款、第十款之情形，故本件自
    訴應予駁回。
據上論斷，應依刑事訴訟法第三百二十六條第三項、第二百五十二條第二款、第十款
，裁定如主文。
中      華      民      國      八十九      年     五     月   三十一   日
          臺灣板橋地方法院刑事第五庭
                                          法  官  陳  鴻  清
右正本證明與原本無異
如不服本裁定應於送達後五日內向本院提出抗告狀
                                          書記官  林  蔚  然
中      華      民      國      八十九      年     六     月     七     日


司法院資訊處製作；財團法人民間司法改革基金會備份。
